臺灣士林地方法院民事判決　　　　　　 97年度重訴字第308號
原　　　告　Princeps .
法定代理人　鍾佳蓁
訴訟代理人　楊曉邦律師
　　　　　　李錦樹律師
被　　　告　Global To.
法定代理人　Wang Bin
被　　　告　IBIS Hold.
法定代理人　Wang Bin
被　　　告　Harvest I.
法定代理人　薛松竹
訴訟代理人　葉建廷律師
　　　　　　陳宇莉律師
被　　　告　Citron Electronic Co.,Ltd.
法定代理人　陳漢杰
被　　　告　陳文河
　　　　　　陳漢杰
上二人共同
訴訟代理人　張秀夏律師
複　代理人　張睿群
被　　　告　Cyberbase Holding Shares Limited
　　　　　　　　　　　　tish Virgin Islands
法定代理人　劉秋金
上列當事人間給付權利金事件，本院於民國100 年10月25日言詞
辯論終結，判決如下：
    主  文
一被告Global Top International Limited及陳文河應連帶給付
  原告美金貳拾肆萬元及自民國一百年十一月二十五日起至清償
  日止，按週年利率百分之五計算利息。
二被告IBIS Holding Corporation及陳文河應連帶給付原告美金
  貳拾萬元及自民國一百年十一月二十五日起至清償日止，按週
  年利率百分之五計算利息。
三被告Harvest Innovations Limited 及陳文河應連帶給付原告
  美金貳拾萬元及自民國一百年十一月二十五日起至清償日止，
  按週年利率百分之五計算利息。
四被告Citron Electronic Co.,Ltd.及陳文河應連帶給付原告美
  金拾萬元及自民國一百年十一月二十五日起至清償日止，按
  週年利率百分之五計算利息。
五被告Cyberbase Holding Shares Limited及陳文河應連帶給付
  原告美金壹拾萬元及自民國一百年十一月二十五日起至清償日
  止，按週年利率百分之五計算利息。
六被告陳漢杰應給付原告美金拾萬元及自民國一百年十一月二
  十五日起至清償日止，按週年利率百分之五計算利息。
七本判決第四項及第六項中被告之一人對原告給付，其餘被告於
  其給付範圍內免除給付義務。
八原告其餘之訴駁回。
九訴訟費用由被告Global Top International Limited及陳文河
  連帶負擔十分之二；被告IBIS Holding  Corporation 及陳文
  河連帶負擔十分之二；被告Harvest Innovations Limited 及
  陳文河連帶負擔十分之二；被告Citron Electronic Co.,Ltd.
  、陳文河及陳漢杰連帶負擔十分之三；餘由被告Cyberbase H
  olding Shares Limited及陳文河連帶負擔。
十本判決第一項，於原告以新臺幣貳佰陸拾肆萬元為被告供擔保
  後，得假執行。但被告陳文河如以新臺幣柒佰玖拾萬元為原
  告預供擔保，得免為假執行。
十一本判決第二項，於原告以新臺幣貳佰貳拾萬元為被告供擔保後
  ，得假執行。但被告陳文河如以新臺幣陸佰陸拾壹萬元為原告
  預供擔保，得免為假執行。
十二本判決第三項，於原告以新臺幣貳佰貳拾萬元為被告供擔保後
  ，得假執行。但被告Harvest Innovations Limited 、陳文河
  如以新臺幣陸佰陸拾壹萬元為原告預供擔保，得免為假執行。
十三本判決第四項及第六項，於原告以新臺幣佰拾萬元為被告
  供擔保後，得假執行。但被告Harvest Innovations Limited
  、陳文河、陳漢杰，如以新臺幣玖佰玖拾壹萬元為原告預供擔
  保，就本判決第四項及第六項，得免為假執行。
十四本判決第五項，於原告以新臺幣壹佰壹拾萬元為被告供擔保後
  ，得假執行。但被告陳文河如以新臺幣佰拾萬元為原告預
  供擔保，得免為假執行。
十五原告其餘假執行之聲請駁回。
    事實及理由
甲、程序方面：
一、按「訴狀送達後，原告不得將原訴變更或追加他訴，但有下
    列情形之一者，不在此限：二、請求之基礎事實同一者。三
    、擴張或減縮應受判決事項之聲明者。」民事訴訟法第255
    條第1 項第2 款、第3 款定有明文。查原告提起本件訴訟之
    請求權基礎，原係基於原證2 之衍生商品合約、民法總則施
    行法第15條規定，嗣於民國97年12月15日另依原證5 保證書
    之約定，具狀追加陳漢杰為被告，復於100 年4 月22日言詞
    辯論期日再依民法第110 條之規定，追加陳文河為備位之訴
    之被告，末於100 年8 月17日言詞辯論期日再增加備位之訴
    之假執行聲請（原告訴之聲明詳如後述），核其請求權基礎
    、訴之聲明之追加及變更，均係基於同一之基礎事實（原證
    2 之衍生商品合約之有效與否），以及擴張應受判決事項之
    聲明，揆諸前開法條規定，自應予准許。
二、次按，被告Citron Electronic Co.,Ltd.（下稱Citron公司
    ）之法定代理人為陳漢杰，Cyberbase Holding Shares Lim
    ited（下稱Cyberbase 公司）之法定代理人為劉秋金，業據
    原告於99年6 月17日提出登記資料影本為佐（卷三第54至63
    頁），堪信為真實。雖訴外人劉秋金及被告陳漢杰各具狀辯
    稱：自95年起已非上開二家公司之法定代理人云云，被告陳
    漢杰復提出公司變更登記之資料影本為佐（卷三第125 至12
    7 頁）云云，惟已為原告所否認，嗣經本院命該二人提出公
    司變更登記之正本（卷三第181 、182 、192 、193 頁）以
    資佐憑，然該二人迄至本院言詞辯論終結前均未提出，自難
    認劉秋金及被告陳漢杰之上開辯解可採。
三、被告Global Top International Limited（下稱Global公司
    ）、IBIS Holding Corporation（下稱IBIS公司）、Citron
    公司及Cyberbase 公司，均未於言詞辯論期日到場，核無民
    事訴訟法第386 條所列各款情事，爰依原告之聲請，由其一
    造辯論而為判決。
乙、實體方面：
一、原告起訴主張：被告Global公司、IBIS公司、Harvest Inn
    ovations Limited（下稱Harvest 公司）、Citron公司及Cy
    berbase 公司（以下合稱：被告五家公司）於93年12月23日
    前與原告簽立原證1 之衍生商品協議書（DERIVATIVE AGREE
    MENT），復於93年12月23日與原告簽立原證2 衍生性商品合
    約（Call Option On CyberTan ECB ，下稱：系爭合約），
    約定由原告出售建漢科技股份有限公司（下稱：建漢公司）
    之海外可轉換公司債之買權（Call Option ，下稱：系爭買
    權）予被告五家公司，被告五家公司如未於到期日（即94年
    11月23日）前行使系爭買權，各應給付原告如附表所示本金
    金額2 ﹪計算之權利金。雖被告陳文河以被告五家公司指定
    授權人之身分，於94年11月間致電原告負責處理系爭買權之
    業務員廖淑媛欲出售系爭買權之價格為履約價格106.2 ﹪，
    然至系爭合約到期前，從未接近當時之市場價格，且未出現
    願意承買之第三人為購買之承諾，所為處分系爭買權之交易
    自始未成立。被告五家公司自應依系爭合約之約定，各給付
    原告2 ﹪之權利金。又被告五家公司均為未經認許之外國法
    人，被告陳文河以被告五家公司之名義，在我國境內與原告
    簽立系爭合約，依民法總則施行法第15條之規定，應與被告
    五家公司負連帶賠償責任。而被告陳漢杰曾以個人身分簽立
    原證5 之保證書（Letter of Guarantee ，下稱：系爭保證
    書），約定對於被告Citron公司未清償原告之債務負連帶清
    償責任，被告Citron公司既應依系爭合約之約定給付原告權
    利金，則被告陳漢杰亦應連帶給付。如認被告陳文河為無權
    代理人，其以被告五家公司之名義與原告簽立系爭合約，致
    原告未能收到各筆權利金，則被告陳文河應依民法第110 條
    之規定，對原告負損害賠償責任等語。並聲明：
  (一)先位之訴聲明：
  1.被告Global公司及陳文河應連帶給付原告美金（下同）24萬
    元及自94年11月24日起至清償日止，按週年利率5 ﹪計算利
    息。
  2.被告IBIS公司及陳文河應連帶給付原告20萬元及自94年11月
    24日起至清償日止，按週年利率5 ﹪計算利息。
  3.被告Harvest 公司及陳文河應連帶給付原告20萬元及自94年
    11月24日起至清償日止，按週年利率5 ﹪計算利息。
  4.被告Citron公司及陳文河應連帶給付原告30萬元及自94年11
    月24日起至清償日止，按週年利率5 ﹪計算利息。
  5.Cyberbase 公司及陳文河應連帶給付原告10萬元及自94年11
    月24日起至清償日止，按週年利率5 ﹪計算利息。
  6.被告陳漢杰應與Citron公司連帶給付原告30萬元及自94年11
    月24日起至清償日止，按週年利率5 ﹪計算利息。
  7.第4 項及第6 項中被告之一人對原告給付，其餘被告於其給
    付範圍內免除給付義務。
  8.願供擔保，請准宣告假執行。
  (二)備位之訴聲明：
  1.被告陳文河應給付原告104 萬元及自94年11月24日起至清償
    日止，按週年利率5 ﹪計算利息。
  2.願供擔保，請准宣告假執行。
二、被告方面：
  (一)被告Harvest 公司則以：
    依衍生商品協議書第2(a)條及第12條約定，與原告簽定特定
    衍生商品合約前，原告應先寄發載有衍生商品合約中主要交
    易條件之交易確認書給Harvest 公司確認後，始得正式簽立
    衍生商品合約書，原告所提出之系爭合約僅為交易確認書，
    並非特定衍生商品合約。又衍生商品協議書第11(e) 條約定
    ，應以香港法律為準據法，依香港地區授權書條例第2 條第
    1 項及第2 項規定，授權書非由授權人簽署及蓋印，或由被
    授權人在授權人面前簽署或蓋印，並經二名見證人核簽，不
    生合法授權之效力。而衍生商品協議書第5(b)條之約定，僅
    在確認客戶資料表上簽名之真正，並無任何授權之表示。且
    Harvest 公司未於原證3 之客戶資料表上簽署及用印，亦無
    任何見證人之簽認，亦不生授權之效力。如認為有授權之效
    力，依衍生商品協議書第5(b)條約定，亦應由客戶資料表上
    記載的被授權人陳文河及訴外人薛松竹共同為之，才會發生
    法律效力。至於原告雖另舉證人即原告負責處理系爭買權之
    業務員廖淑媛之證詞為佐，主張原證12之董事會決議（下稱
    系爭董事會決議）始為真正之授權書等語，然原告先前之陳
    述與證人之所述不同，尚難遽認何者為真，況且依系爭董事
    會決議之第1 點已載明授權交易事項，係以Cash Client's
    Agreement 之項目及內容為限，尚不包括系爭買權之交易。
    又衍生商品協議書第5(b)條，已明文約定應由列名於客戶資
    料表之數人共同為之，系爭董事會決議亦不足以變更上開約
    定。縱令系爭合約有效，然原告於94年11月間，未依被授權
    人陳文河之指示，在94年11月23日前出售系爭買權，因可歸
    責於原告之事由，原告已構成債務不履行之情事，當不得復
    向Harvest 公司請求給付權利金。又本件並不適用香港區域
    法院條例或高等法院條例之規定，原告請求Harvest 公司給
    付利息，亦屬無據等語置辯。並聲明：
  1.駁回原告之訴及假執行之聲請。
  2.如受不利之判決，願供擔保請准宣告免為假執行。
  (二)被告陳文河、陳漢杰則以：
    陳漢杰係以Citron公司名義簽立系爭保證書，其個人自不負
    保證責任。又原告為未經認許之外國法人，不能依民法總則
    施行法第15條之規定，請求陳文河與被告五家公司負連帶給
    付權利金之責任。雖陳文河係被告五家公司授權及指示執行
    合約之人及聯絡人，然陳文河也未簽立衍生商品協議書，其
    於客戶資料表上之簽名及詢價行為，僅是對於原告之事實行
    為，均非交易行為。至於陳文河受被告五家公司之授權而簽
    立系爭合約，係在中國廣東省東莞市所為，亦無適用民法總
    則施行法第15條之規定。原告所提之客戶資料表只是開戶資
    料，並非授權書，且依衍生商品協議書第5(b)條約定，交易
    指示應由客戶資料表上複數之被授權人發出，客戶資料表上
    除陳文河外，尚有薛松竹、Wang Bin等人，如被告五家公司
    之指示未以複數之人發出，自不生效力。至於系爭董事會決
    議，為被告五家公司之單獨行為，其雖記載陳文河有全權代
    表之權，因無原告之簽署，依衍生商品協議書第11(c) 條約
    定，未經原告以書面方式變更，仍應適用衍生商品協議書第
    5(b)條之約定，不生授權之效力。又系爭董事會決議之授權
    事項為現金帳戶之管理、交易，不包括系爭買權之交易，自
    非系爭買權之授權文件。又陳文河於94年11月間曾代被告五
    家公司，向原告指示出售系爭買權，原告未依約執行系爭買
    權出售之動作，自不能請求權利金。系爭合約對於被告五家
    公司不生效力，係因原告未取得複數之被授權人指示，並非
    陳文河無權代理，原告明知上情，其依民法第110 條之規定
    ，請求陳文河負損害賠償責任，並無理由等語置辯。並均聲
    明：
  1.駁回原告之訴。
  2.如受不利之判決，願供擔保請准宣告免為假執行。
  (三)被告Global公司、IBIS公司、Citron公司及Cyberbase 公司
    ，均未於言詞辯論期日到場，亦未提出書狀作何聲明或陳述
    。
三、整理兩造不爭執之事實：
  (一)被告五家公司與原告有簽立衍生商品協議書，第11(e) 條約
    定，以香港法律為準據法（卷一第20至89頁）。
  (二)被告陳文河與原告有簽立系爭合約（卷一第90至94頁）。
  (三)客戶資料表所載Global公司、IBIS公司之授權簽章欄有陳文
    河及訴外人Wang Bin；Harvest 公司之授權簽章欄有陳文河
    及薛松竹；Citron公司之授權簽章欄有陳文河及陳漢杰；Cy
    berbase 公司之授權簽章欄有陳文河及劉秋金（卷一95至99
    頁）。
  (四)被告陳漢杰確實在系爭保證書簽名（卷二第41頁）。
  (五)被告五家公司有簽立系爭董事會決議交予原告（卷四第47至
    61頁）。
四、兩造之爭點（卷四第142頁）：
  (一)被告陳文河是否有權代理被告五家公司與原告為系爭買權之
    法律行為？
  (二)原告請求被告連帶給付權利金，是否有理由？
  (三)如被告陳文河為無權代理，則原告依民法第110 條規定請求
    損害賠償，是否有理由？
五、得心證之理由：
  (一)被告陳文河有權代理被告五家公司與原告為系爭買權之法律
    行為。
  1.關於被告五家公司與原告簽立衍生商品協議書之開戶過程，
    業據證人原告負責處理系爭買權之業務員廖淑媛證述：「在
    開戶時伊會附上原證1 （即衍生商品協議書）、原證3 （客
    戶資料表）及原證12（董事會決議）的資料給客戶，客戶必
    須將資料簽名交回來開戶才算完成。董事會決議之文件是原
    告只要與法人客人開戶就會提供這份文件。只要跟原告有交
    易，伊會從該份文件去判斷何人是具有簽署的權限。」、「
    真正的授權書是系爭董事會決議，客戶資料表只是類似說留
    下客人的基本資料可以建檔，可以很快速知道那些人是被授
    權人。客戶資料表第7 點上面就是印鑑卡，簽名的樣式會和
    系爭董事會決議第3 頁是一致的。」等語甚明（卷四第96、
    97頁），堪認開戶所使用之董事會決議，係由原告提供給被
    告五家公司，而由被告五家公司簽名並記載有權代表該公司
    之被授權人後，交給原告，以作為與原告就衍生商品交易之
    授權證明文件。雖陳文河、Harvest 公司辯稱：依系爭董事
    會決議第1 條之內容，可知被告五家公司授權陳文河之項目
    ，僅限於設於原告之現金帳戶（Cash Client's Agreement
    ）云云。經查，系爭董事會決議第1 條固有提及Cash Clien
    t's Agreement 等語，然查，原告之所以會記載上情，是要
    表明原告並不是要借錢給客戶，因為原告僅做現金交易，所
    以上開記載是表示授權之項目包括與原告做任何交易乙節，
    亦據證人廖淑媛證述甚詳（卷四第96頁背面、97頁背面）。
    復參酌被告五家公司均是為完成與原告衍生商品交易之開戶
    過程而簽立衍生商品協議書及系爭董事會決議，則被告五家
    公司董事會決議所為之授權範圍，自包括與原告間之衍生商
    品協議書所載之任何交易，故陳文河、Harvest 公司上開辯
    解，尚不足採信。
  2.系爭董事會決議，既係由被告五家公司簽名並記載有權代表
    該公司之被授權人，以作為與原告進行衍生商品交易之授權
    證明文件，復依系爭董事會決議第2 條約定：「That each
    of the Authorised Persons referred to in the Schedul
    e hereto be and is hereby authorised to have full au
    thority to represent the Company in all matters in
    relation to all dealings with the Broker and to sign
    for and on behalf of the Company in accordance with
    the signing instructions specified in the Schedule
    hereto. 」之內容，可知系爭董事會決議所附之Schedule上
    記載之被授權人任何一人，就授權人與原告間之一切交易，
    有權簽名並代表授權人為之，而陳文河既為系爭董事會決議
    所附之Schedule上記載之被授權人，堪認陳文河於93年12月
    23日以被告五家公司之名義，與原告簽立系爭合約，自屬有
    權代理之行為。
  3.雖被告Harvest 公司另辯稱：系爭合約僅有陳文河之簽署，
    原告未依原證1 第5 條(b) 取得複數代理人之簽署，依原證
    1 第11條(e) 款約定適用之香港法律，依香港授權書條例第
    6 條第3 款之規定，系爭合約對於被告五家公司不生效力云
    云。被告陳文河又辯稱：系爭董事會決議僅是被告五家公司
    之單獨行為，依原證1 之衍生商品協議書第11條(c) 約定，
    未經原告以書面方式變更，不生變更之效力，仍應適用第5(
    b)條，由客戶資料表所載複數被授權人為之，始生效力云云
    。然查，依衍生商品協議書第11條(c) 約定：「Subject to
    Clause 6 (a), this Agreement constitutes the whole a
    greement between PMB and the Client and it is expres
    sly declared that no variations hereof shall be effe
    ctive unless made in writing. 」之內容，可知衍生商品
    協議書之內容，可以書面方式變動之。次查，系爭董事會決
    議係被告五家公司作為向原告開戶使用，而由被告五家公司
    簽名並記載有權代表該公司之被授權人後，交給原告，以作
    為與原告就衍生商品交易之授權證明文件，已如前述，足認
    原告及被告五家公司均同意，以系爭董事會決議之書面文件
    作為變更衍生商品協議書第5 條(b) 有關「應複數代理人之
    簽署」之約定，此亦符合衍生商品協議書第11條(c) 約定之
    要件，亦即被告五家公司已決議授權陳文河一人與原告間進
    行衍生商品交易，自無庸複數被授權人一起為之。故陳文河
    、Harvest 公司上開所辯，亦不足採。
  4.Harvest 公司復辯稱：系爭合約僅為交易確認書，必須另簽
    特定衍生商品合約書云云。經查，衍生商品協議書第2 條約
    定之「衍生商品合約」係指買賣特定結構型產品時，所產生
    PMB 和客戶之間的合約；「交易確認書」是指原告在簽定特
    定衍生商品合約前所寄給客戶的確認書，其中記載衍生商品
    合約中之主要交易條件（”Derivative Contract ”means
    each contract entered into between PMB and the Clien
    t for the purchase or sale of a Structured Product;
    …”Trade Confirmation”means the confirmation issue
    d by PMB to the Client before a Derivative Contract
    has been entered into between the Parties setting
    out the main terms and particulars of such Derivati
    ve Contract ）。然查，衍生商品協議書第5 (a) 條亦約定
    ：雙方同意之下，客戶與原告可以締結各別之衍生商品合約
    ，買賣結構型產品、權利金、到期日和行使價格，由原告與
    客戶協定等語。復參酌證人廖淑媛證稱：「系爭合約是買權
    之約定，為其中一類結構性商品，是符合衍生商品協議書主
    要載明衍生商品的主要交易條件，伊有與陳文河確認過。」
    等語（卷二第137 頁背面），可知原告之承辦人員廖淑媛確
    實與被告陳文河達成系爭合約之合意，自無庸另簽特定衍生
    商品合約書，Harvest 公司此部分所辯，亦屬無據。
  (二)原告依衍生商品合約之約定，請求被告五家公司給付權利金
    為有理由。
  1.關於被告五家公司均未於94年11月23日前行使系爭買權乙節
    業據證人廖淑媛證述：「94年11月初被告陳文河是打伊行動
    電話要伊到市場詢價，他給伊的指示是按履約價即104.2 ﹪
    加2 ﹪的權利金，即106.2 ﹪去出售。因為只是詢價的動作
    ，所以沒有錄音，這中間到11月23日都有跟陳文河回報，他
    指定的價格市場上沒有辦法賣出，106.2 ﹪換算成建漢公司
    的股價是30.68 元，而當時市場的價格是22.45 元（11月初
    至11月23日最高股價），兩者落差有36.7％，所以當時是無
    法成交，並非未幫他執行。」等語（卷二第135 頁背面），
    核與被告陳文河自承：「陳文河於系爭合約存續期間，僅有
    詢價動作，屬陳文河對原告所為之事實行為」等語（卷三第
    82頁之民事辯論意旨狀第5 頁）相符，自堪信為真正。雖被
    告陳文河、Harvest 公司辯稱：陳文河於94年11月間曾代被
    告五家公司，指示在94年11月23日前出售系爭買權，因可歸
    責於原告之事由，原告已構成債務不履行之情事向原告指示
    出售系爭買權，原告未依約執行系爭買權出售之動作，自不
    能請求權利金云云。然查，建漢公司之ECB 於94年9 月至11
    月之股價，均未有達30.68 元，有原告提出之建漢公司94年
    9 月至11月之股價資料表可佐（卷二第45、46頁）。次查，
    原告基於系爭合約義務在到期前，如被告五家公司要執行買
    權的話，原告有義務要交付買權的內容，即建漢公司ECB 給
    被告，如被告五家公司決定處分買權，原告並無義務保證買
    權一定得以處分成功，故被告陳文河以不合理的價格詢價以
    致無法成功處分，自難認為原告有債務不履行之情形，故被
    告陳文河、Harvest 公司上開所辯，均難認有理由。被告五
    家公司既均未於94年11月23日前行使系爭買權，則原告依系
    爭合約之約定，自得請被告五家公司各給付如附表所示本金
    金額2 ﹪計算之權利金。
  2.次按，原告與被告五家公司簽立之衍生商品協議書第11(e)
    條已約定，以香港法律為準據法，而依香港區域法院條例第
    50條(1)(b)規定，區域法院判決應給付之債務時，得按終審
    法院首席法官所頒令之利率計算的單利，計息期由該判決日
    期起至清償為止。而終審法院首席法官所頒令之利率現為年
    利率8%，有原告提出之香港區域法院條例第50條及利率表影
    本（卷三第140 至143 頁），則原告請求被告五家公司各給
    付權利金時，亦應適用上開香港區域法院條例關於利息之計
    算方式，則被告Harvest 公司辯稱：本件並無適用香港區域
    法院條例云云，自不足採。故原告請求被告五家公司自本院
    宣示判決日（即100 年11月25日）起至清償日止，按年息百
    分之5%計算利息之範圍內，為有理由，應予准許，逾上開日
    期之請求，為無理由，不應准許。
  (三)原告依民法總則施行法第15條，請求被告陳文河連帶給付如
    附表所示商品本金金額2 ﹪計算之權利金及上開利息，為有
    理由。
  1.按非對話而為意思表示者，其意思表示，以通知達到相對人
    時，發生效力，民法第95條第1 項本文規定甚明。經查，依
    證人廖淑媛證述：「系爭合約是香港的原告公司用完印之後
    ，再透過伊拿給陳文河，當時陳文河說被告五家公司的負責
    人都在大陸，等文件齊備之後陳文河再打電話請伊去拿。」
    等語（卷二第109 頁），參酌被告陳文河亦自承：「伊代表
    買方公司簽署系爭合約時，係位於中國地區，原告當時將原
    證2 以郵件方式寄達伊所屬公司位於臺北之辦公室後，再轉
    交給伊位於中國廣東省東莞市之辦公室，由伊簽署後，郵寄
    回臺北辦公室，由原告派人領取」等情（卷三第83頁之民事
    辯論意旨狀第7 頁），足認原告與被告五家公司就系爭合約
    ，其意思表示合致係在我國境內，故被告陳文河辯稱其以被
    告五家公司名義簽署系爭合約，是在我國境外，不能適用民
    法總則施行法第15條之規定云云，自不足採。
  2.次按，未經認許其成立之外國法人，以其名義與他人為法律
    行為者，其行為人就該法律行為，應與該外國法人負連帶責
    任，為民法總則施行法第15條所明定，而所謂行為人係指以
    該外國法人之名義與他人為負義務之法律行為者而言（最高
    法院26年度上字第622 號判例要旨參照）。而所謂他人，並
    不以本國人為限，尚包括在我國領域內為法律行為之未經認
    許之外國法人。經查，被告陳文河既係以被告五家公司之名
    義與原告簽立系爭合約，所為應負給付權利金義務之法律行
    為，則被告陳文河顯非僅為連絡人或意思傳達機關而已，是
    原告主張被告陳文河應與被告五家公司，依民法總則施行法
    第15條負連帶責任，自屬有據。被告辯稱：原告為未經認許
    其成立之外國法人，不適用民法總則施行法第15條之規定，
    難認有理由。故原告依民法總則施行法第15條規定，請求被
    告陳文河連帶給付如附表所示商品本金金額2 ﹪計算之權利
    金及上開利息，即屬有據。
  (四)被告陳漢杰以個人身分簽立系爭保證書，應就被告Citron公
    司未清償原告之債務負清償責任。
  1.按解釋契約，固須探求當事人立約時之真意，不能拘泥於契
    約之文字，但契約文字業已表示當事人真意，無須別事探求
    者，即不得反捨契約文字而更為曲解（最高法院17年上字第
    1118號判例要旨參照）。經查，被告陳漢杰固辯稱係以Citr
    on公司名義簽立系爭保證書，其個人自不負保證責任，並辯
    以其未具備英文聽說讀寫能力，簽立保證書係基於Citron公
    司有購買系爭買權，認為以Citron公司名義簽署系爭保證書
    為合理云云。然查，系爭保證書的第3 項已詳載：陳漢杰是
    個人的名義承諾負保證責任。再參酌被告陳漢杰為Citron公
    司之法定代理人，其雖辯稱未具備英文聽說讀寫能力，但未
    舉證以實其說，尚難採信。次查，陳漢杰既自承Citron公司
    有購買系爭買權，則Citron公司逕依系爭合約之約定負擔契
    約責任即可，實無再以Citron公司之名義簽立系爭保證書之
    必要，故陳漢杰上開辯稱，顯與一般常情不合，應堪認被告
    陳漢杰以個人身分簽立系爭保證書，故原告主張被告陳漢杰
    應就被告Citron公司未清償原告之債務負清償責任，即屬有
    據。
  2.被告Citron公司既未於到期日94年11月23日前行使系爭買權
    ，應給付原告30萬元及自100 年11月25日起至清償日止，按
    週年利率5 ﹪計算利息，已如前述，則原告依系爭保證書之
    約定，請求被告陳漢杰如數給付，亦有理由。至於被告Citr
    on公司係基於系爭合約而應給付原告權利金，故原告依系爭
    保證書之約定，尚不得請求被告Citron公司連帶給付，故原
    告請求被告Citron公司應與陳漢杰連帶給付，自無理由。又
    被告陳漢杰應依系爭保證書之約定為給付部分，與被告Citr
    on公司應依系爭合約，及被告陳文河應依民法總則施行法第
    15條連帶給付部分，雖各基於不同之債務發生原因，然就同
    一內容之給付，對於同一債權人即原告各負全部給付義務，
    構成不真正連帶債務關係，如一債務人給付，其他債務人即
    同免其責任。因此，被告中一人若對原告給付，其餘被告於
    其給付範圍內免除給付義務，爰宣告如主文第七項所示。
  (五)被告陳文河有權代理被告五家公司與原告為系爭買權之法律
    行為，則本院自毋庸審酌原告備位之訴，附此敘明。
六、綜上所述，被告五家公司未於94年11月23日前行使系爭買權
    ，則原告依系爭合約之約定，請求被告五家公司給付如附表
    所示商品本金金額2 ﹪計算之權利金。又依衍生商品協議書
    第11(e) 條約定，應以香港法律為準據法，依香港區域法院
    條例第50條(1)(b)規定，則原告併請求被告五家公司各給付
    自本院宣示判決日（即100 年11月25日）起至清償日止，按
    週年利率百分之5%計算利息，均有理由。又被告五家公司均
    為未經認許之外國法人，被告陳文河以被告五家公司之名義
    ，在我國境內與原告簽立系爭合約，依民法總則施行法第15
    條之規定，亦應與被告五家公司負連帶賠償責任。而被告陳
    漢杰以個人身分簽立系爭保證書，約定對於被告Citron公司
    未清償原告之債務負清償責任，故原告另依系爭保證書之約
    定，請求被告陳漢杰給付30萬元及自100 年11月25日起至清
    償日止，按週年利率5 ﹪計算利息，亦有理由，應予准許。
    至於原告逾上開准許部分之請求，為無理由，應予駁回。
七、原告、被告Harvest 、陳漢杰及陳文河均陳明願供擔保請准
    宣告假執行或免為假執行，關於原告勝訴部分，經核均與規
    定相符，爰分別酌定如主文所示之擔保金額准許之。至原告
    敗訴部分，其假執行之聲請已失所附麗，應予駁回，為無理
    由，應予駁回。
八、據上論結，原告之訴為一部有理由、一部無理由，依民事訴
    訟法第385 條第1 項前段、第79條、第85條第2 項、第390
    條第2 項、第392 條，判決如主文。
中    華    民    國   100    年    11    月    25    日
                  民事第二庭  法  官  林政佑
以上正本證明與原本無異。
如對本判決上訴，應於判決送達後20日內向本院提出上訴狀；若
委任律師提起上訴者，應一併繳納上訴審裁判費，否則本院得不
命補正逕行駁回上訴。
中    華    民    國  100     年    11    月    29    日
                              書記官  莊達宏
附表（97年度重訴字第308號）
┌──────────────┬──────┬───────┐
│ 被            告           │本金（美金）│權利金（美金）│
├──────────────┼──────┼───────┤
│Global Top International    │1200萬元    │24萬元        │
│Limited                     │            │              │
├──────────────┼──────┼───────┤
│IBIS Holding Corporation    │1000萬元    │20萬元        │
├──────────────┼──────┼───────┤
│Harvest Innovations Limited │1000萬元    │20萬元        │
├──────────────┼──────┼───────┤
│Citron Electronic Co.,Ltd.  │1500萬元    │30萬元        │
├──────────────┼──────┼───────┤
│Cyberbase Holding Shares    │500萬元     │10萬元        │
│Limited                     │            │              │
└──────────────┴──────┴───────┘